【裁判字號】    99,易,214
【裁判日期】    991116
【裁判案由】    毀損
【裁判全文】
臺灣新竹地方法院刑事判決               99年度易字第214號
公  訴  人  臺灣新竹地方法院檢察署檢察官
被      告  溫陳粉妹
            溫寶鐘
上二人共同  許美麗律師
選任辯護人  王彩又律師
            張淑美律師
上列被告等因毀損案件，經檢察官聲請以簡易判決處刑（99年度
偵字第 914號、第3365號），本院認為不宜適用簡易判決處刑，
改依通常訴訟程序審理，判決如下：
    主  文
溫寶鐘毀壞他人之塑膠管，足以生損害於他人，處拘役拾日，
如易科罰金，以新臺幣壹仟元折算壹日。扣案之鋸片壹支，沒收
。
溫陳粉妹無罪。
    事  實
一、溫寶鐘為溫陳粉妹之子，因不滿黃維輝在溫陳粉妹所有，然
    未經政府徵收之既成巷道即新竹市○○段 678地號土地施工
    ，竟於民國98年12月18日早上，在新竹市○區○○街47巷13
    號前，基於毀損他人物品之故意，持鋸片 1支（聲請簡易判
    決處刑書誤載為鐵鋸，應予更正）將黃維輝所有之塑膠管 2
    支鋸斷而毀壞，足以生損害於黃維輝。
二、案經黃維輝訴由新竹市警察局第二分局報請臺灣新竹地方法
    院檢察署檢察官偵查後聲請簡易判決處刑。
    理  由
壹、有罪部分：
一、證據能力有無之判斷：
    按被告以外之人於審判外之言詞或書面陳述，除法律有規定
    者外，不得作為證據。又被告以外之人於審判外之陳述，經
    當事人於審判程序同意作為證據，法院審酌該言詞陳述或書
    面陳述作成時之情況，認為適當者，亦得為證據。當事人、
    代理人或辯護人於法院調查證據時，知有第159條第1項不得
    為證據之情形，而未於言詞辯論終結前聲明異議者，視為有
    前項之同意，刑事訴訟法第159條第1項及第159條之5分別定
    有明文。經查，本件共同被告溫陳粉妹及溫寶鐘 2人間於警
    詢、偵查時，除關於其己部分之陳述，就有關於其他共同被
    告之陳述、告訴人黃維輝於警詢及偵查中之指訴、證人許立
    宜、溫宏盛於偵查中之陳述，被告 2人及其辯護人在本院準
    備程序及審理程序中，就證據能力一節均表示無意見，並未
    於本案言詞辯論終結前聲明異議，而本院審酌上開證人於偵
    查時之陳述係其於案發後就親身經歷之事實所為者，依其陳
    述作成時之情況並無不適當，且均非非法取得之證據，又無
    證據力明顯過低之情形，復經本院於審判期日就上開證據進
    行調查、辯論，依前開規定，自均得為證據；次按，本案認
    定事實所引用之文書證據，並無證據證明係公務員違背法定
    程式所取得，亦無刑事訴訟法第159條之4之顯有不可信之情
    況與不得作為證據之情形，本院斟酌本案卷內之證據並非非
    法取得，亦無證明力明顯過低之情形，且經本院於審判期日
    依法進行證據之調查、辯論，被告於訴訟上之程序權，已受
    保障，故前揭各該證據，亦均得採為證據，合先敘明。
二、認定犯罪事實所憑之證據及認定之理由：
(一)、上揭事實，業據被告溫寶鐘於本院訊問、準備程序及審理時
    均坦承不諱（18號本院卷第28頁、 214號本院卷第15頁至第
    16頁、91頁背面至第94頁），核與證人溫宏盛於偵查中證述
    大致相符（偵卷第87頁至第88頁），復有照片 2張、偵查報
    告、新竹市警察局第二分局扣押物品目錄表各 1份在卷可參
    （偵卷第15頁、214號本院卷第25頁至第28頁、第78頁至第8
    2頁），並有鋸片1支扣案可佐，足認被告溫寶鐘之自白確與
    事實相符，本案事證明確，被告溫寶鐘毀損犯行堪以認定，
    應依法論科。
(二)、關於被告溫寶鐘持以鋸斷系爭塑膠管之工具究竟為何，聲請
    簡易判決處刑書雖認為係「鐵鋸」；證人溫宏盛則證稱係：
    「柄加刀片長度有53公分之鋸子」等語（ 214號本院卷第51
    頁背面）；而證人許立宜則證稱係：「有鋸齒、握柄，大概
    就是41公分」等語（ 214號本院卷第57頁）；至被告溫寶鐘
    則供稱係扣案之鋸片 1支，觀之案發現場水管係設置於鐵架
    之下，間隙甚小，除非如扣案之鋸片 1支寬度甚小，否則根
    本無法深入綁鐵下施力鋸斷塑膠管，參以公訴人所指稱之「
    鐵鋸」究竟為何種型式不明，證人溫宏盛、許立宜所證述之
    鋸子亦無法詳述款式，實無從據之認定本案毀壞塑膠管之工
    具為何，而扣案鋸片確實可在短時間內鋸斷系爭塑膠管，有
    偵查報告1份在卷可證（214號本院卷第78頁至第82頁），是
    本院認被告溫寶鐘應係持扣案鋸片 1支毀壞系爭塑膠管，附
    此敘明。
(三)、論罪科刑：
    核被告溫寶鐘所為係犯刑法第 354條之毀損罪。爰審酌被告
    溫寶鐘並無前科之素行，不思理性解決問題，僅因土地使用
    糾紛即毀損他人之塑膠管，顯不尊重他人財產權益及毀損財
    物之價值非鉅，惟造成被害人之困擾，且無端稱此毀損犯行
    係其母即被告溫陳粉妹所為，致其年事已高之母親疲於奔波
    涉訟，浪費司法資源，惟於犯後坦承犯行之犯罪後態度等一
    切情狀，量處如主文所示之刑，並諭知易科罰金之折算標準
    。扣案之鋸片 1支為被告溫寶鐘所有供犯本件損壞他人物品
    犯行所用之物，業據被告溫寶鐘供承在卷，爰依刑法第38條
    第1項第2款之規定沒收。
貳、無罪部分：
一、公訴意旨另以：被告溫陳粉妹因不滿告訴人黃維輝在其所有
    ，然未經政府徵收之既成巷道即新竹市○○段 678地號土地
    施工，竟於98年12月18日早上，在新竹市○區○○街47巷13
    號前，基於毀損他人物品之故意，持鋸片與被告即其子溫寶
    鐘共同將告訴人黃維輝所有之塑膠管 2支鋸斷而毀壞，足以
    生損害於告訴人黃維輝，因認被告溫陳粉妹所為係涉犯刑法
    第354條之毀損罪嫌。
二、按犯罪事實應依證據認定之，無證據不得認定犯罪事實；不
    能證明被告犯罪者，應諭知無罪之判決，刑事訴訟法第 154
    條第2 項、第301條第1項分別定有明文。次按，事實之認定
    ，應憑證據，如未能發現相當證據，或證據不足以證明，自
    不能以推測或擬制之方法，以為裁判基礎；又認定不利於被
    告之事實，須依積極證據，苟積極證據不足為不利於被告事
    實之認定時，即應為有利於被告之認定，更不必有何有利之
    證據，最高法院40年臺上字第86號及30年上字第816 號判例
    可資參照。據此，刑事訴訟上證明之資料，無論為直接證據
    或間接證據，均須達於通常一般之人均不致於有所懷疑，而
    得確信為真實之程度，始得據為有罪之認定，若關於被告是
    否犯罪之證明未能達此程度，而有合理性懷疑之存在，致使
    無從形成有罪之確信，根據「罪證有疑、利於被告」之證據
    法則，即不得遽為不利被告之認定，最高法院76年度臺上字
    第4986號判例意旨可資參照。另檢察官對於起訴之犯罪事實
    ，倘其所提出之證據，不足為被告有罪之積極證明，或其指
    出之證明方法，無從說服法院以形成被告有罪之心證，基於
    無罪推定之原則，自應為被告無罪判決之諭知，最高法院92
    年度臺上字第 128號判例意旨足資參照。至告訴人之指訴，
    係以使被告受刑事訴追為目的，是以告訴人之指訴為證據方
    法，除其指訴須無瑕疵，且應有查與事實相符之佐證，始得
    資為判決之基礎，最高法院52年台上字第1300號及61年台上
    字第3099號判例亦可資參照。而所謂無瑕疵，係指被害人所
    為不利被告之陳述，與社會上一般生活經驗或卷存其他客觀
    事實並無矛盾而言；另所謂就其他方面調查認與事實相符，
    非僅以所援用之旁證足以證明被害結果為已足，尤須綜合一
    切積極佐證，除認定被告確為加害人之可能外，在推理上無
    從另為其他合理原因之假設，有一不合於此，即不能以被害
    人之陳述作為論斷之證據。
三、公訴人認被告溫陳粉妹涉犯刑法第 354條之毀損罪嫌，無非
    係以：(一)、被告溫寶鐘於警詢、偵查中之供述。(二)、告訴人
    黃維輝於偵查及審理時之指訴。(三)、證人許立宜、溫宏盛於
    偵查及審理時之證述。(四)、照片2張。(五)、譯文1份等為其主
    要論據。訊據被告溫陳粉妹堅決否認有何毀損犯行，辯稱略
    以：其於96年12月底因車禍受有第一頸椎骨折併頸椎第一、
    二節脫位之傷害，惟因年事已高，手術風險過大而未進行任
    何外科手術，故平日行動甚為謹慎小心，不可提過重物品，
    甚至頭、頸部之活動亦受限制且不可過度或長時間抬頭或低
    頭，是根本不可能與溫寶鐘共同持鐵鋸鋸斷黃維輝所有之塑
    膠水管，更不可能做對其而言屬高度危險之蹲下鋸水管或以
    半蹲姿勢幫助拉提水管之動作。其次，溫寶鐘平日並未與溫
    陳粉妹同住，98年12月18日早上溫寶鐘是直接由經國路之住
    處直接前往新竹市○○街47巷13號之處所，被告溫陳粉妹事
    先並不知情，其事後到場始見溫寶鐘在場，顯見溫陳粉妹與
    溫寶鐘並無毀損他人器物之犯意聯絡或行為分擔等語。
四、經查：
(一)、告訴人黃維輝所提出之譯文內容確係其與被告溫寶鐘之對話
    之事實，為被告溫寶鐘所不否認（14號本院卷第65頁），雖
    該譯文內容稱：「（告訴人黃維輝）：你怎麼把我鋸掉、（
    被告溫寶鐘）：我母親鋸的」、「（告訴人黃維輝）：你母
    親鋸的、（被告溫寶鐘）：對」、「（告訴人黃維輝）：不
    是你鋸的、（被告溫寶鐘）：不是」等情，惟被告溫寶鐘於
    本院訊問時供稱：「（你為何會跟黃維輝說是你母親鋸掉的
    ？）一時的氣話，因為當時測量結果出來，黃維輝說去法院
    告好了，我就隨口說『是啊，是我媽鋸的』，我只是隨便回
    他的話而已…」等語；於本院審理程序時亦稱：「（黃維輝
    如何問你？）黃維輝說水管是不是你鋸的，我說我不知道，
    後來測量完畢之後，我說這個土地是我家的，請你把綁鐵拆
    掉，然後黃維輝說他不要拆，我就隨口說水管是我媽媽鋸的
    ，然後你要告就去告，因為我認為土地的名字是我媽媽的，
    應該沒有關係，我才會這樣說」、「（既然如此，你為何會
    跟黃維輝說是溫陳粉妹鋸斷管線的？）因為我認為我媽媽是
    地主，應該沒有什麼事情，我隨便說的」等語（18號本院卷
    第28頁、 214號本院卷第65頁、第92頁），可知被告溫寶鐘
    前後所述歧異，是尚難僅憑其多所矛盾之證詞即遽為不利於
    被告溫陳粉妹之認定。
(二)、告訴人黃維輝於本院審理時供稱：「（所以你說是溫陳粉妹
    或是溫寶鐘鋸的，都是聽別人說的？）我只有聽說是溫陳粉
    妹鋸的，並沒有聽說是溫寶鐘鋸的，因為我當時不在場，我
    是聽說的」等語（本院卷第66頁背面），足認告訴人就本案
    毀損犯行發生之際，並未在場親身見聞，均係聽他人轉述，
    故告訴人所言亦無法為不利於被告溫陳粉妹之認定。
(三)、關於證人溫宏盛、許立宜部分：
１、證人溫宏盛於偵查中證述：「（鋸水管的事經過？）…溫陳
    粉妹母子就過來鋸掉水管，1個鋸、1個拉，是溫陳粉妹的兒
    子鋸的，是溫陳粉妹拉的」、「（為何許立宜說是溫陳粉妹
    鋸的？）因為許立宜不在當場，我在現場…」等語（偵卷第
    87頁至第88頁）；於本院審理時具結證稱：「（你到工地去
    的時候，你先看到誰？）我的工人」、「（有幾個？）兩三
    個人」、「（正在鋸水管的時候、現場到底有誰？）我看到
    時有我的上包許立宜、還有被告 2人」、「（當時在場看到
    鋸水管的時候，真的下手鋸水管的人是誰？）應該是兩個人
    都有，他媽媽拿鋸子過來，然後兒子拿鋸子鋸水管，媽媽有
    鋸的動作，然後兒子跑過來幫忙」、「（請詳細描述看到鋸
    水管的過程。）溫陳粉妹與溫寶鐘一起來，老人家拿鋸子過
    來，有鋸的動作，然後她兒子去幫忙，溫寶鐘就在鋸水管，
    然後溫陳粉妹幫忙拉水管」、「（當時許立宜站在距離與被
    告2人多遠的地方？）跟我站在一起，沒有離多遠」等語（2
    14號本院卷第49頁背面），則關於案發當時有何人在場，證
    人溫宏盛於偵訊時先稱證人許立宜於案發當日並未在現場，
    於本院審理時又改稱證人許立宜當時就站在其旁邊；關於究
    竟如何毀壞塑膠管乙節，其於偵訊陳稱係由溫寶鐘持鋸子鋸
    斷的，後於審理時則稱溫陳粉妹亦有鋸斷水管的行為，則就
    本案重要之點即案發當時究竟何人在場目擊及何人下手毀壞
    塑膠管，證人溫宏盛前後所述不符，已有可議。
２、證人許立宜於偵查中證述：「（你是否知道黃維輝工地水管
    被鋸斷？）我知道」、「（如何知道？）鋸水管當天，我跟
    1位工人當天早上7點多，要去工地工作，因為還沒上工，我
    們在外面，看到溫陳粉妹及她兒子過去，本來要將水管拉掉
    ，但拉不掉，後來溫陳粉妹就回家拿 1支鋸木頭的鋸子，就
    將水管鋸掉」、「（鋸的人是只有溫陳粉妹 1個人，還是她
    兒子也幫忙鋸？）溫陳粉妹 1個人鋸的」等語（偵卷第72頁
    至第73頁）；於本院審理時具結證稱：「（你看到有人在鋸
    水管的時候，現場還有何人？）當時我與溫宏盛在工地隔壁
    住戶門口聊天，就只有我們兩個人在那邊」、「（當時有無
    其他工人在現場？）沒有」、「（你當時站立的位置距離你
    看到有人鋸水管的位置大約多遠？）應該11、2 公尺」、「
    （請詳述你看到鋸水管的經過？）從我有記憶的地方開始，
    我看到被告 2人在黃維輝的水管那邊講話，我跟溫宏盛在那
    邊聊天，被告 2人何時去的，或是我到工地的時候，他們已
    經在工地，我沒有印象，然後我就聽到被告 2人說了什麼，
    然後我就看到溫陳粉妹往回走，就是從巷子走出去，過一會
    溫陳粉妹又拿了 1支鋸子回來，我就看到溫陳粉妹開始要去
    鋸水管，因為那邊是在地勢一邊高一邊低的地方，所以我印
    象中溫陳粉妹是站在比較低的地方直接就可以鋸到水管，應
    該有站著有彎腰，然後溫陳粉妹就開始鋸水管，我沒有注意
    到溫陳粉妹鋸斷水管沒有…溫陳粉妹就一直鋸，溫寶鐘也在
    旁邊，好像溫寶鐘有幫溫陳粉妹扶著水管，我一邊聊天，也
    許溫寶鐘只是手摸著水管，我主要是看到溫寶鐘站在旁邊看
    ，我看到的時候，鋸子都是由溫陳粉妹拿著，其實我看到溫
    陳粉妹在鋸水管…」、「（所以後來水管到底是誰鋸斷的，
    你是否知道？）我知道水管有鋸斷，但我沒有全程看，我不
    知道是誰鋸斷的」等語（ 214號本院卷第55頁至第56頁）。
    則關於案發當時究竟何人如何毀壞塑膠管乙節，其或稱有看
    到被告溫陳粉妹及溫寶鐘經過其眼前，並要將告訴人黃維輝
    所有之水管拉出，但可能因水管太重，後來被告溫陳粉妹就
    返家拿鋸子1個人將水管鋸掉，或稱無法確定被告2人係於何
    時到達上開行為地，但有看到本件告訴人黃維輝所有之水管
    係由被告溫寶鐘幫助扶著水管，由被告溫陳粉妹鋸斷水管；
    另其對於水管否被鋸斷部分，於偵查中先稱因站在較遠之處
    無法確認，然於本院審理時則改稱其離開現場時水管尚未被
    鋸斷，則就本案重要之點即案發當時究係何人下手毀壞塑膠
    管之經過情形，證人許立宜前後所述相異，亦堪置疑。
３、又互核證人溫宏盛與許立宜 2人之證述，關於案發現場有無
    他人在場乙節，證人溫宏盛證稱當日尚有工人2、3名在現場
    準備上工等語，證人許立宜則證稱當日除其與證人溫宏盛及
    被告2人在場外，並無其他第三人等語；而關於被告2人是否
    直接持鋸子直接到現場及本件犯罪工具形狀等節，證人溫宏
    盛證稱當日係由被告溫陳粉妹手持鋸子與溫寶鐘一起至現場
    ，證人許立宜則證稱看見被告 2人先至現場擬將水管拉出未
    果後，被告溫陳粉妹即返家拿鋸子再回來；尤其就被告溫陳
    粉妹是否有參與鋸斷水管之行為乙節，證人溫宏盛先是證稱
    僅被告溫寶鐘1人為之，又於審理中改稱被告2人皆有輪流實
    施鋸水管之動作，證人許立宜則先證稱僅見溫陳粉妹 1人為
    之，又於審理時改稱主要是看到被告溫陳粉妹一直在鋸水管
    ，被告溫寶鐘在一旁幫忙扶水管等語，觀之證人溫宏盛、許
    立宜就本件係由何人實際著手實施損壞水管之舉，前後證述
    大相逕庭，是自不得以證人溫宏盛、許立宜前後矛盾之證述
    而為不利於被告溫陳粉妹之認定。
(四)、至公訴人所舉之其他證據如照片 2張部分，雖能證明告訴人
    黃維輝之塑膠管確有遭人毀損之事實，但仍無法證明被告溫
    陳粉妹有何刑法第354條毀損罪嫌，附此敘明。
五、末按，檢察官就被告犯罪事實，應負舉證責任，並指出證明
    之方法，刑事訴訟法第161條第1項定有明文。因此，檢察官
    對於起訴之犯罪事實，應負提出證據及說服之實質舉證責任
    。倘檢察官所提出之證據，不足為被告有罪之積極證明，或
    其闡明之證明方法，無從說服法院以形成被告有罪之心證，
    基於無罪推定之原則，自應為被告無罪判決之諭知。參照前
    開論述，公訴人所提出之各項證據，顯尚有諸多合理性懷疑
    之存在，而未達於通常一般人均不致於有所懷疑，而得確信
    為真實之程度，自不足以說服本院形成被告溫陳粉妹有罪之
    心證。從而，公訴人所提出之各項證據及所闡明之證明方法
    ，既無從說服本院以形成被告溫陳粉妹有罪之心證，依「罪
    證有疑、利於被告」之證據法則，即不得遽為不利於被告溫
    陳粉妹之認定。因之，本案之積極證據既尚不足為不利於被
    告溫陳粉妹有何刑法第 354條毀損罪嫌之認定，就上開部分
    ，即應逕為有利於被告溫陳粉妹之認定，更不必有何有利之
    證據。爰就被告被訴刑法第 354條毀損部分為無罪判決之諭
    知。
、據上論斷，應依刑事訴訟法第 452條、第299條第1項前段、
    第301條第1項，刑法第 354條、第38條第1項第2款、第41條
    第 1項前段，刑法施行法第1條之1第1項、第2項前段，判決
    如主文。
本案經檢察官趙佳儀到庭執行職務。
中    華    民    國    99    年    11    月    16    日
                  刑事第二庭    法  官    楊數盈
以上正本證明與原本無異。
如不服本判決應於收受判決後10日內向本院提出上訴書狀，並應
敘述具體理由。其未敘述上訴理由者，應於上訴期間屆滿後20日
內向本院補提理由書（均須按他造當事人之人數附繕本）「切勿
逕送上級法院」。
中    華    民    國    99    年    11    月    16    日
                                書記官    陳麗麗
附錄本案論罪科刑法條：
刑法第354條：
毀棄、損壞前2條以外之他人之物或致令不堪用，足以生損害於
公眾或他人者，處2年以下有期徒刑、拘役或500元以下罰金。

司法院資訊處製作；財團法人民間司法改革基金會備份。
